【裁判字號】    98,再國易,7
【裁判日期】    990202
【裁判案由】    國家賠償等
【裁判全文】
臺灣高等法院民事判決                 98年度再國易字第7號
再 審原 告  丙○○
訴訟代理人  景熙焱律師
再 審被 告  甲○○
            乙○○
            丁○○
上列當事人間國家賠償等事件，再審原告對於中華民國98年10月
27日本院98年度上國易字第1號確定判決提起再審，經本院於99
年1月19日言詞辯論終結，茲判決如下：
    主      文
再審之訴駁回。
再審訴訟費用由再審原告負擔。
    事實及理由
一、本件再審原告主張：再審被告於前訴訟程序以再審被告甲○
    ○及丁○○於民國95年9月13日晚間駕車行經伊所有坐落於
    台北市○○區○○段4小段569地號土地（下稱系爭土地）時
    ，因系爭土地上之樹木突然倒下，致使其等各自駕駛之車輛
    毀損，再審被告甲○○及其乘客即再審被告乙○○並分別受
    有頸部扭傷、頭部外傷及胸部挫傷等傷害，系爭土地未經政
    府徵收，伊未定期修剪、維護，有違臺北市私地樹木影響道
    路公共安全修剪作業要點第2點、第6點等保護他人之法律等
    語，起訴求為命伊賠償其等上開損害之判決，惟系爭土地與
    相鄰之同地段568地號土地實均供道路使用，該568地號土地
    為車道，系爭土地部分則為人行道，雖自日據時代起即編為
    保護區，確係供公眾通行，長期以來路樹均由臺北市政府修
    剪養護，伊對之早無管理能力，且擊中再審被告之樹木亦非
    伊所栽種，本院98年10月27日98年度上國易字第1號確定判
    決（下稱原確定判決）認定系爭土地雖位處保護區，其地目
    為「道」，仍非供公眾使用之道路者，漏未斟酌原確定判決
    所附鑑定圖就系爭土地係供公眾通行之有利證據，逕為上開
    認定，實嫌速斷而有民事訴訟法第497條規定之再審理由。
    且依臺北市地目變更作業注意事項第七項第(八)點規定地目為
    「道」之土地變更為其他地目使用者，應檢附主管機關之廢
    道證明，系爭土地既經登記地目為「道」，且係供公眾通行
    之道路，原確定判決未憑證據，不採具有公信力之土地豋記
    ，否認系爭土地為供公眾通行之道路，並否認依信賴原則系
    爭土地應由主管機關負責管理，具有適用法規顯有錯誤之再
    審理由等情，爰依民事訴訟法第496條第1項第1款及第497條
    之規定，提起本件再審之訴，聲明：(一)原確定判決不利於再
    審原告部分廢棄。(二)上開廢棄部分，再審被告於第一審之訴
    駁回。
二、再審被告則以：擊中伊等之樹木係位於再審原告所有之系爭
    土地，自應由再審原告維護該樹木，並對伊等所受損害負賠
    償責任等語，資為抗辯。並答辯聲明：再審之訴駁回。
三、按民事訴訟法第496條第1項所謂適用法規顯有錯誤者，係指
    原確定判決就其取捨證據所確定之事實適用法規顯有錯誤而
    言，不包含漏未斟酌證據及認定事實錯誤之情形在內（最高
    法院63年台上字第880號判例參照）。查臺北市地目變更作
    業注意事項第七項第(八)點固規定：「地目為道之土地變更為
    其他地目使用者，應檢附主管機關之廢道證明。」然此乃就
    土地所有人欲將登記為「道」之土地，變更為其他地目使用
    時，應檢附何項證明文件所為規定，並非謂凡登記地目為「
    道」者，實際上必供道路使用，更非規定凡登記為「道」者
    ，土地所有人即喪失管理、使用之權，是本件原確定判決認
    定系爭土地雖登記為道，但非在仰德大道上，亦不在人行道
    上，非屬道路用地，再審原告仍有管理、使用之權利，與前
    開注意事項之規定無涉，並無適用前開注意事項顯有錯誤之
    情形。從而再審原告主張原確定判決適用前開注意事項顯有
    錯誤，有再審理由，並不足採。
四、依民事訴訟法第466條不得上訴於第三審法院之事件，其經
    第二審確定之判決，如就足影響於判決之重要證物，漏未斟
    酌者，亦得提起再審之訴，同法第497條定有明文。所謂足
    影響於判決之重要證物，漏未斟酌者，指若予斟酌該證物，
    即可能受較有利判決之謂。查原確定判決就再審原告據以提
    起再審之訴之鑑定圖（即再審起訴狀附件5，原確定判決附
    件）僅標明系爭樹木位於再審原告所有之第569號土地上，
    並未標明系爭樹木位於實際供人通行之部分，有該鑑定圖附
    於原確定判決可稽。因此，即令斟酌該鑑定圖，亦無從認定
    系爭樹木係位於第569號土地上實際供人通行之部分（事實
    上，原確定判決係依現場履勘之結果，認定系爭樹木係位於
    再審原告所有圍牆外與人行道間之第569號土地上，見原確
    定判決第7頁理由四、2.），而為有利於再審原告之判斷。
    依前開說明，再審原告主張原確定判決未斟酌該鑑定圖，而
    有民事訴訟法第497條足影響於判決之重要證物，漏未斟酌
    之再審理由，亦非可採。
五、綜上，再審原告以原確定判決有適用法規顯然錯誤及漏未斟
    酌重要證據，依民事訴訟法第496條第1項第1款、第497條規
    定，提起再審之訴，為無理由，應予駁回。
六、據上論結，本件再審之訴為無理由。依民事訴訟法第78條，
    判決如主文。
中    華    民    國    99    年    2     月    2     日
                    民事第七庭
                        審判長法  官   鄭三源
                              法  官   邱  琦
                              法  官   呂太郎
正本係照原本作成。
不得上訴。
中    華    民    國    99    年    2     月    3     日
                              書記官   黃千鶴

司法院資訊處製作；財團法人民間司法改革基金會備份。
